【裁判字號】    97,易,2401
【裁判日期】    970930
【裁判案由】    竊盜
【裁判全文】
臺灣板橋地方法院刑事判決              97年度易字第2401號
公  訴  人  臺灣板橋地方法院檢察署檢察官
被      告  乙○○
                    （另案於臺灣新竹監獄執行中）
上列被告因竊盜案件，經檢察官提起公訴（97年度偵字第17857
號），本院判決如下：
    主  文
乙○○無罪。
    理  由
一、公訴意旨略稱：被告乙○○意圖為自己不法之所有，於民國
    96年12月10日某時，竊取甲○○停放在臺北縣三峽鎮○○路
    154 號前、車號GX-7582 號自用小貨車。案經甲○○於同日
    6 時40分許發現失竊報案協尋，嗣於同年月12日9 時許，經
    警在臺北縣三峽鎮○○路105 號附近尋獲該車，並在其內駕
    駛座旁之飲料瓶口採得唾液，經送驗結果，與被告於另案搭
    乘羅大偉所駕駛之車號4381-TH 號贓車時遺留之菸蒂，二者
    之DNA-STR 型別相符，因認被告涉犯刑法第320 條第1 項之
    竊盜罪嫌云云。
二、按犯罪事實應依證據認定之，無證據不得認定犯罪事實；不
    能證明被告犯罪者，應諭知無罪之判決，刑事訴訟法第154
    條第2 項、第301 條第1 項分別定有明文。所謂證據，係指
    足以認定被告確有犯罪行為之積極證據而言，該項證據自須
    適於為被告犯罪事實之證明者，始得採為斷罪之資料。如未
    能發現相當證據，或證據不足以證明，自不能以推測或擬制
    之方法，以為裁判之基礎。且刑事訴訟上證明之資料，無論
    其為直接或間接證據，均須達於通常一般之人均不致有所懷
    疑，而得確信其為真實之程度，始得據為有罪之認定，若其
    關於被告是否犯罪之證明未能達此程度，而有合理懷疑之存
    在，致使無從形成有罪之確信，根據「罪證有疑，利於被告
    」之證據法則，即不得遽為不利被告之認定。其以情況證據
    （即間接證據）斷罪時，尤須基於該證據在直接關係上所可
    證明之他項情況事實，本乎推理作用足以確證被告有罪，方
    為合法，不得徒憑主觀上之推想，將一般經驗上有利被告之
    其他合理情況逕予排除。又刑法第320 條第1 項之竊盜罪，
    係以意圖為自己或第三人不法之所有而竊取他人之動產為要
    件，其要件事實之有無，均應依證據認定之。
三、本件公訴人認被告乙○○涉有竊盜罪嫌，無非以被害人甲○
    ○於警詢時之指述、證人羅大偉於偵訊時之證述、贓物認領
    保管單、車輛失竊電腦列印資料、臺北縣政府警察局鑑驗書
    、勘查採證同意書、證物清單、採證照片等為其論據。並稱
    ：上開遭竊之自用小貨車裡發現沾有被告唾液之飲料瓶，顯
    見被告曾經在該車裡，參以被告無法解釋何以該飲料瓶會出
    現在車內，足認該車是被告所竊取等語。
四、訊據被告乙○○堅詞否認有何竊盜行為，辯稱：伊沒有竊車
    ，至於在上開遭竊自用小貨車裡發現之飲料瓶，伊雖曾喝過
    該類型飲料，但不確定有無接觸過該飲料瓶，也不知道該飲
    料瓶為何會出現在車內等語。
五、經查：被害人甲○○於警詢時之指述、贓物認領保管單及車
    輛失竊電腦列印資料，僅能證明被害人所有之車號GX-7582
    號自用小貨車於96年12月10日6 時40分前之某時，在臺北縣
    三峽鎮○○路154 號前遭人竊取，嗣於同年月12日9 時許，
    為警在臺北縣三峽鎮○○路105 號附近尋獲之事實，惟究係
    何人實施竊行，被害人既未目睹，顯不足憑以證明。證人羅
    大偉於偵訊時之證述，固堪證明被告曾於搭乘羅大偉所駕駛
    之車號4381-TH 號贓車時，遺留菸蒂1 枚；而上開自用小貨
    車為警尋獲時，在其內駕駛座旁之飲料瓶口採得唾液，經送
    驗結果，認與上開菸蒂1 枚之DNA-STR 型別相符，研判可能
    來自同一人，該型別在臺灣之分布機率預估為1.72×[10 的
    負19次方] 等情，固有勘察採證同意書、證物清單、採證照
    片、臺北縣政府警察局97年5 月9 日北縣警鑑字第09700613
    34號鑑驗書附卷可稽，惟依上開事證，至多亦僅能證明被害
    人之自用小貨車內所遺留之飲料瓶1 瓶，係被害人飲用後所
    剩，但該飲料瓶因何遺留在被害人之車內？被告是否確曾進
    入車內？係於何時、何地進入？抑或係被告於他處飲用後，
    再經人移置至車內？均乏積極證據加以證明。況縱認被告曾
    經進入被害人之車內無訛，其進入車內之原因非僅竊盜一端
    ，且除上揭飲料瓶1 瓶外，車內查無任何跡證堪認與被告有
    何關連，誠難僅憑該飲料瓶1 瓶，將一般經驗上有利被告之
    其他合理情況均予排除，而遽認被告確有公訴人所指之竊盜
    犯行。是公訴人所提積極證據，尚不足為被告犯竊盜罪之證
    明，且依客觀具體情事，不能排除被告飲用所剩之飲料瓶，
    係因竊盜以外之其他原因而遺留在被害人之車內，故關於被
    告是否犯有本件竊盜罪，本院認尚未達於通常一般之人均不
    致有所懷疑之有罪確信心證，仍有合理懷疑之存在，依「罪
    證有疑，利於被告」之證據法則，自不能以推測或擬制之方
    法，為被告有罪之認定。至於公訴人認為被告不能合理解釋
    何以該飲料瓶會出現在車內等語，縱然如此，於無證據足以
    證明被告竊盜之情形下，仍不得憑此作為斷罪之依據，併此
    敘明。
六、綜上所述，本件依調查所得之證據，猶不足以證明被告確有
    公訴人所指之竊盜犯行，此外復查無其他積極證據足資證明
    被告犯罪，揆諸首開說明，本件犯罪尚屬不能證明，應為被
    告無罪之諭知，以昭審慎。
據上論斷，應依刑事訴訟法第301 條第1 項，判決如主文。
本件經檢察官謝岳龍到庭執行職務。
中    華    民    國    97    年    9     月    30    日
                  刑事第十二庭  法  官  朱嘉川
以上正本證明與原本無異
如不服本判決應於送達後10日內向本院提出上訴狀
                                書記官  陳聖儒
中    華    民    國    94    年    9     月    30    日


司法院資訊處製作；財團法人民間司法改革基金會備份。
